臺灣高等法院高雄分院民事判決　　　　　　100年度再字第3號
再審原告　　興泰實業股份有限公司
法定代理人　吳金泉
訴訟代理人　王國論律師
參　加　人　林源鈴
再審被告　　梁欽鍾
訴訟代理人　謝國允律師
上列當事人間請求清償債務事件，再審原告對於民國99年8 月25
日本院98年度上字第127 號確定判決提起再審之訴，本院於100
年5 月25日言詞辯論終結，判決如下：
    主  文
再審之訴駁回。
再審訴訟費用由再審原告負擔。
    事  實  及  理  由
一、再審原告主張：本院98年度上字第127 號確定判決，再審原
    告發現有下列四項證物未經斟酌：(一)未審酌證人即送貨司機
    林源鈴於97年10月21日之證詞，及證人即再審原告之業務蔡
    家祥於99年1 月28日之證詞，致誤認再審原告應負賠償責任
    。(二)未審酌再審被告起訴狀所附之96年6 月18日訂貨磅單（
    散裝用秤量單），係誤載數量，對再審被告之蛋鴨單日消耗
    飼料量亦未核實。(三)未審酌行政院農業委員會畜產試驗所宜
    蘭分所發行之蛋鴨飼養管理手冊，致誤認影響蛋鴨產蛋量之
    因素，計算減少蛋產量之損害亦不實。(四)再審被告於其所提
    之錄音譯文中，已自承：「我只有跟你們指定說我這裡要放
    什麼料，我怎麼知道你送什麼料」（一審卷(一)233 頁），顯
    見再審被告確有對送貨司機林源鈴指示卸貨，原確定判決未
    審酌，致誤認再審原告應負錯置飼料之賠償責任。爰依民事
    訴訟法第496 條第1 項第13款之規定提起再審之訴，聲明求
    為判決：(一)本院98年度上字第127 號確定判決不利於再審原
    告部分廢棄。(二)廢棄部分，再審被告在前訴訟程序之上訴駁
    回。(三)再審及前審訴訟費用均由再審被告負擔。
二、參加人亦主張：參加人依再審被告之指示放置飼料，並無錯
    誤。
三、再審被告則以：再審原告所提之再審理由，不符民事訴訟法
    第496 條第1 項第13款之規定。兩造在前訴訟程序已協議，
    若本件再審原告錯置飼料，則再審被告之蛋鴨誤食錯置之飼
    料，減少蛋產量，所受損害為0000000 元等情，所爭執者係
    有無錯置飼料，可歸責於何人之問題，故關於訂購磅單數量
    ，蛋鴨單日消耗飼料量，及行政院農業委員會畜產試驗所宜
    蘭分所發行之蛋鴨飼養管理手冊關於影響蛋鴨產蛋量之因素
    等，已不必再審酌等語，資為抗辯。並求為判決再審之訴駁
    回。
四、按當事人發現未經斟酌之「證物」或得使用該「證物」者，
    以如經斟酌可受較有利益之裁判者為限，得以再審之訴對於
    確定終局判決聲明不服，固為民事訴訟法第496 條第1 項第
    13款所明定。惟所謂當事人發現未經斟酌之證物或得使用該
    證物，係指前訴訟程序事實審之言詞辯論終結前已存在之證
    物，因當事人不知其存在或知其存在而無法提出之謂。倘當
    事人早知有此證物得使用而不使用，即無所謂發見，自不得
    以之為再審理由。且該款之證物並須經斟酌後可使當事人受
    較有利益之裁判為要件，如該證物縱加斟酌，仍不能認為當
    事人可受較有利之裁判者，亦難認再審之訴為有理由。經查
    ：
  (一)再審原告主張伊發現原確定判決未審酌證人即送貨司機林源
    鈴於97年10月21日之「證詞」，及證人即再審原告之業務蔡
    家祥於99年1 月28日之「證詞」云云。查「證詞」並非「證
    物」，再審原告此部分主張，顯不足採。
  (二)再審原告主張原確定判決未審酌之再審被告起訴狀所附之訂
    貨磅單、行政院農業委員會畜產試驗所宜蘭分所發行之蛋鴨
    飼養管理手冊、再審被告於原審所提之錄音譯文中關於再審
    被告所言「我只有跟你們指定說我這裡要放什麼料，我怎麼
    知道你送什麼料」（一審卷(一)233 頁）等證物，早已存在於
    原審卷(一)內第11、223-226 、233 頁，而前審事實審於99年
    8 月11日言詞辯論終結前，再審原告亦已多次閱覽全部卷宗
    （見原審卷(二)第22頁、本院卷第87頁、138 頁），有上開證
    物及閱卷聲請書、言詞辯論筆錄等附於前審卷可稽，顯見再
    審原告早知有上開證物，並無所謂發見，自不得以之為再審
    理由。
  (三)又兩造在前訴訟程序已協議，若本件有錯置飼料，則再審被
    告之蛋鴨誤食錯置之飼料，減少蛋產量，所受損害為000000
    0 元，所爭執者係有無錯置飼料，若有，係可歸責於何人之
    問題等情，有該前審準備程序筆錄可稽，足見關於訂貨磅單
    、上開蛋鴨飼養管理手冊中關於影響蛋鴨產蛋量之因素，計
    算減少蛋產量之損害等，已無審酌之必要。且縱加斟酌，因
    再審原告對再審被告之損害額已不爭執，仍不能為再審原告
    較有利之裁判，此部分再審之訴，自無理由。
  (四)再審被告於其所提之錄音譯文中，自承：「我只有跟你們指
    定說我這裡要放什麼料，我怎麼知道你送什麼料」（一審卷
    (一)233 頁），可見再審被告已指示送貨司機林源鈴，應依再
    審被告所要之飼料卸貨，不可放錯，即不可放置其所不要之
    飼料，此項證物，並不能證明錯置飼料係再審被告之責任，
    而非再審原告之責任。故此項證物，縱加斟酌，亦不能為再
    審原告較有利之裁判，此部分再審之訴，亦無理由。
  (五)再審原告其餘對原確定判決不服之陳述，與原確定判決是否
    有民事訴訟法第496 條第1 項第13款所定再審事由無涉，並
    無審究之必要，併此敘明。
據上論結，本件再審之訴為無理由，依民事訴訟法第78條，判決
如主文。
中    華    民    國  100     年    5     月    31    日
                            民事第三庭
                                審判長法官  張國彬
                                法      官  鄭月霞
                                法      官  吳登輝
以上正本證明與原本無異。
如對本判決上訴，須於判決送達後20日內向本院提出上訴狀，其
未表明上訴理由者，應於上訴後20日內向本院提出上訴理由書（
均須按他造當事人之人數附繕本）。上訴時應提出委任律師或具
有律師資格之人之委任狀，並依附註條文規定辦理。如委任律師
提起上訴者，應一併繳納上訴審裁判費。
中    華    民    國  100     年    5     月    31    日
                                書  記  官  高惠珠
附註：
民事訴訟法第466 條之1 ：
對於第二審判決上訴，上訴人應委任律師為訴訟代理人，但上訴
人或其法定代理人具有律師資格者，不在此限。
上訴人之配偶、三親等內之血親、二親等內之姻親，或上訴人為
法人、中央或地方機關時，其所屬專任人員具有律師資格並經法
院認適當者，亦得為第三審訴訟代理人。
第1 項但書及第2 項情形，應於提起上訴或委任時釋明之。